臺灣臺北地方法院民事判決　　　　　　　 93年度建字第369號
原　　　告　煜峰營造有限公司
法定代理人　乙○○
訴訟代理人　李元德律師
被　　　告　內政部營建署
法定代理人　甲○○
訴訟代理人　林清源律師
參　加　人　臺灣臺東地方法院檢察署
法定代理人　丁○○
訴訟代理人　丙○○
上列當事人間給付承攬報酬事件，本院於中華民國96年11月28日
言詞辯論終結，判決如下：
    主      文
被告應給付原告新台幣仟貳佰萬玖仟佰伍拾玖元，其中新台
幣佰陸拾貳萬陸仟肆佰肆拾陸元部分自民國九十三年十二月十
八日起，另其中新台幣貳仟捌佰拾捌萬貳仟玖佰壹拾元部分
自民國九十四年六月十六日起，均自清償日止，按年息百分之五
計算之利息。
原告其餘之訴駁回。
訴訟費用由被告負擔四分之三，餘由原告負擔。
參加費用新台幣壹仟元由參加人負擔。
本判決第一項，於原告以新台幣壹仟壹佰萬元為被告供擔保後，
得假執行，但被告如以新台幣仟貳佰萬玖仟佰伍拾玖元為原
告預供擔保，得免為假執行。
原告其餘假執行之聲請駁回。
    事實及理由
甲、程序部分
一、按訴狀送達後，原告不得將原告為變更或追加他訴，但有擴
    張或減縮應受判決事項之聲明者，不在此限，民事訴訟法第
    255條第1項第3款定有明文。查，原告於民國93年11月23日
    民事起訴狀原第1項聲明為：被告應給付原告新台幣（下同
    ）18,594,340元，暨自本起訴狀繕本送達之日起至清償日止
    ，按年息5％計算之遲延利息。嗣於94年4月6日以民事訴之
    聲明更正、部分撤回暨準備書(二)狀將該聲明變更為：被告應
    給付原告18,074,136元，暨自本起訴狀繕本送達之日起至清
    償日止，按年息5％計算之遲延利息。又於94年6月15日民事
    訴之聲明擴張暨準備書(三)狀將聲明變更為：被告應給付原告
    40,912,061元，暨自本起訴狀繕本送達之日起至清償日止，
    按年息5％計算之遲延利息。復於95年7月11日以民事準備書
    (五)狀將聲明變更為：被告應給付原告42,950,659元，暨自本
    起訴狀繕本送達翌日起至清償日止，按年息5％計算之遲延
    利息。又於96年11月22日以民事言詞辯論意旨狀，將該項聲
    明為：被告應給付原告40,083,374元，暨自起訴狀繕本送達
    翌日起至清償日止，按5％計算之利息。核原告所為乃就請
    求金額部分擴張應受判決之聲明，與前開規定尚無不符，應
    予准許。
二、被告之法定代理人原為陳光雄，嗣變更為李武雄，有被告提
    出之行政院95年5月9日院授人力字第0950062085號令在卷可
    稽（本院卷3第117頁）；復變更為甲○○，有原告提出之行
    政院96年7月30日院授人力字第0960032929號令在卷可稽（
    本院卷4第189頁），並經內政部營建署聲請承受訴訟，核與
    民事訴訟法第175條規定相符，應予准許。
乙、實體部分
一、原告主張：伊於89年12月30日與被告簽訂工程契約（下稱系
    爭契約），約定由伊承攬營建署之「台灣台東地方法院檢察
    署遷建辦公室廳舍新建工程」（下稱系爭工程），其中關於
    承攬報酬之給付，兩造於系爭契約第5、15條約定兩造間採
    行總價承包，且以系爭契約總價結算之方式計算承攬報酬，
    並就工程項目中有追加、減少或數量差異等情形，可依實作
    情形調整承攬報酬。系爭工程於92年5月24日完工，並於同
    年12月2日全部驗收合格。系爭工程完工進行數量結算時，
    係以各項工作整體進行結算，詎料，被告結算時竟片面變更
    契約「總價結算」之約定，改以「實作數量」結算。系爭工
    程雖有3次變更設計，然此3次變更設計均屬被告片面之變更
    ，從未依系爭契約之規定辦理，且被告據無任何簽准日期或
    核准文號記載之所謂「第4次變更設計」，片面任意違約減
    扣應給付原告之承攬報酬，顯然違反系爭契約關於給付承攬
    報酬之約定。又關於鍍鋅鋼管鷹架部分，系爭契約第15 條
    第3項約定，實作數量如較契約數量增加達10％以上之部分
    得以變更設計方式增加報酬，而系爭工程中鍍鋅鋼管鷹架工
    程於系爭契約載明數量為13,850平方公尺，惟實際施作數量
    則為43,592平方公尺，已逾契約所約定之數量甚遠，依系爭
    契約之約定，逾10％部分之報酬應由被告給付。系爭工程原
    設計辦公廳舍為四層樓，原告依據變更設計之指示，拆除業
    已施作之「普通模板含組立」、「中拉力鋼筋及彎紮組立」
    、「高拉力鋼筋及彎紮組立」、「3500psi預拌混凝土」及
    「牆壁1：3水泥粉刷」等項目，並經被告估驗完成，惟被告
    迄今未給付因變更設計而拆除已施作工程項目部分之承攬報
    酬。另系爭工程水泥裝修工程工作範圍中包括外牆掛花崗石
    ，其材質依據系爭契約工料項目為「花崗石材3CM厚（含裁
    切加工）」，工程說明則為「紅棕色3CM厚」，顯見兩造就
    花崗石之約定為「紅棕色3CM厚」。於施工過程中，被告片
    面指定材質為「德州帝紅」花崗石，因該特殊材質須自美國
    進口，故其價值與原約定之「紅棕色」花崗石價差甚大，經
    原告函知被告價差之事實，被告除承認有價差之事實，且其
    變更花崗石材已構成命令變更，其差價自應由被告負擔。又
    因前開變更設計作業，被告指示自90年11月16日起停工，造
    成工期之展延，其中因停工造成板模閒置折舊費用、板模檢
    查及補強之費用、鋼筋檢查、刷除浮鏽、重新綁紮之費用、
    鍍鋅鋼管鷹架及護網增加、整修之費用及展延工期之管理費
    均應由原告負擔，為此依契約及民法第491條、第227及第23
    4條請求被告賠償並給付承攬報酬，並聲明：(一)被告應給付
    原告42,950,659元，暨自本起訴狀繕本送達翌日起至清償日
    止，按年息5％計算之遲延利息；(二)願供擔保，請准宣告假
    執行。
二、被告則以下列等語置辯：系爭契約關於承攬報酬之約定原為
    採取總價發包之模式，惟系爭工程於施工中進行工程變更，
    當然無法再以總價發包之方式進行結算，僅能以實作數量作
    為計算；且結算金額早已超過發包金額，系爭契約之總價經
    過變更設計及減價後之金額，被告已如數給付原告，並無違
    約扣減之情。另參加人臺灣台東地方法院檢察署（下稱台東
    地檢署）原先選定「金帝紅」石材之花崗石，嗣後決定時選
    定「德州帝紅」之花崗石，經被告查證上開二種花崗石極為
    相似，且「德州帝紅」花崗石之單價仍於預算範圍內，並無
    差價之問題。至於鍍鋅鋼管鷹架損失部分，該損失屬於損害
    賠償之性質，本件損害發生於91年10月間，其請求權早已因
    罹於時效而消滅；且原告於工程結算明細表簽章同意總金額
    ，而被告已為給付，從而債之關係業已因清償而消滅。原告
    復請求因停工而造成板模閒置費用、鷹架護網整修費用及展
    延工期之管理費部分，依系爭契約第15條第2項之約定，被
    告僅就停工逾3個月以上，就超過部分之損失負賠償責任，
    然系爭工程累計停工時間未逾3個月，依前開系爭契約之約
    定，原告不負賠償責任。原告另行請求被告之鋼筋檢查、刷
    除浮鏽、鋼筋重新綁紮等費用，其請求權皆因罹於時效而消
    滅。是原告所請並無理由，並聲明：(一)原告請求金額超過27
    2,710元部分、其利息部分及假執行之聲請均駁回；(二)如受
    不利判決，願供擔保請准宣告免為假執行。
三、參加人之陳述略以：關於工程結算部分伊均委由被告處理，
    對此伊無意見云云。
四、兩造不爭執之事項
（一）兩造於89年12月30日簽訂系爭契約，約定由原告承攬系爭
      工程，而系爭工程於92年5月24日完工，並於同年12月2日
      全部驗收合格。
（二）本件系爭工程自定約時起至竣工驗收時止，被告以91年12
      月2日營署工務字第0912919122號函、92年1月17日營署工
      務字第0922901086號函及92年9月8日營署工務字第092291
      4611號函等所附之三次新增單價議定書為系爭工程有辦理
      變更設計，通知原告辦理三次新增單價議定手續，至原先
      之施作量與系爭契約之約定有所增減。
（三）依據營建署於92年12月2日填具之工程結算驗收證明書所
      載，經四次增減金額後，增加金額13,974,400元，減少金
      額3,506,390元，其中第四次部分記載為「依實作數量計
      算」，另結算總價為196,468,010元。
（四）外牆掛花崗石部分，工程說明為「紅棕色3CM厚」，施工
      過程中，營建署指定材料為「德州帝紅」花崗石。
（五）兩造關於原告起訴請求之下列項目之金額，於訴訟中經本
      院委請台灣省土木技師公會為鑑定之結果，認定下列項目
      中未含管理費及稅部分金額如下：鍍鋅鋼管鷹架承攬報酬
      1,638,915元；模板閒置折舊費部分592,886元；模板檢查
      、補強費用部分294,965元；鋼筋檢查、刷除浮銹、重新
      綁紮費用部分348,076元；鍍鋅鋼管鷹架租金增加及整修
      費用277,903元（見外放鑑定報告第8頁）。
五、兩造之爭點及論述：
    原告主張被告應給付鍍鋅鋼管鷹架承攬報酬；模板閒置折舊
    費用；模板檢查、補強費用；鋼筋檢查、刷除浮銹、重新綁
    紮費用；鍍鋅鋼管鷹架租金增加及整修費用；被告因系爭合
    約辦理三次新增單價，應給付而未給付原告之承攬報酬；外
    牆掛花崗石之承攬報酬暨系爭工程展延工期之管理費等費用
    共計42,950,659元。被告除針對原告請求因變更設計而拆除
    已施作工程項目部分之承攬報酬272,710元部分於94年4月6
    日所提出之民事答辯(五)狀表明不爭執外，否認其餘款項有給
    付之必要，並分別以前揭情詞置辯。故本件之爭點厥為：原
    告所主張之各項請求權之性質為何，係為承攬報酬請求權抑
    或損害賠償請求權應適用之時效規定為一年或二年之短期時
    間；又原告各項主張請求之金額是否合法有據。現就原告各
    項請求之款項有無理由，分述如下：
（一）關於原告請求鍍鋅鋼管鷹架承攬報酬；模板閒置折舊費；
      模板檢查、補強費用；鋼筋檢查、刷除浮銹、重新綁紮費
      用；鍍鋅鋼管鷹架租金增加及整修費用部分：
    1.兩造對原告主張關於本件就系爭工程追加項目所衍生之承
      攬報酬部分，經本院委請台灣省土木技師公會為鑑定後，
      其鑑定之結果，認定下列項目中未含管理費及稅部分金額
      如下：鍍鋅鋼管鷹架承攬報酬1,638,915元；模板閒置折
      舊費部分592,886元；模板檢查、補強費用部分294,965元
      ；鋼筋檢查、刷除浮銹、重新綁紮費用部分348,076元；
      鍍鋅鋼管鷹架租金增加及整修費用277,903元（見外放鑑
      定報告第8頁）。兩造對於鑑定單位所認定關於：鍍鋅鋼
      管鷹架承攬報酬、模板閒置折舊費、鋼筋檢查、刷除浮銹
      、重新綁紮費用、鍍鋅鋼管鷹架租金增加及整修費用均表
      示同意接受鑑定單位認定之數額，基於辯論主義之精神，
      本院自應以此作為判定之基準。然原告主張前開鑑定單位
      所認定之金額仍應依約加計管理費7.37％、勞工安全衛生
      管理費0.8％及加值營業稅5％（合計13.17％），關於「
      模板檢查、補強費用」部分，被告應給付原告2,275,644
      元，非如鑑定報告所稱之294,965元。被告則辯稱原告前
      揭部分之請求權，已罹於請求權時效而消滅。職故，本院
      應審認原告前揭請求權之性質為何是否有民法第514第2項
      短期時效之適用；暨前揭款項部分是否應加計管理費、勞
      工安全衛生管理費暨加值營業稅。
    2.按承攬人之損害賠償請求權或契約解除權，因其原因發生
      後，一年間不行使而消滅。民法第514條第2項定有明文可
      參。查，原告前揭請求部分，除「鍍鋅鋼管鷹架承攬報酬
      」為依據工程慣例需施作鋼管鷹架（鍍鋅鋼管鷹架）後再
      進行建物外牆之配筋、組模、灌漿、拆模及外牆裝修等工
      作，屬工程必要之施作項目外。其餘「模板閒置折舊費部
      分」係因系爭工作施作過程中，原告經業主通知停工、復
      工，造成普通模板、清水模板間因閒置所造成之折舊損失
      ；「模板檢查、補強費用部分」係因模板完成組立後，因
      停工所造成組立強度折損，於灌漿前必須再行檢查補強之
      動作，包括定期巡查，颱風來臨前之加固等，亦屬原告所
      為之損害賠償請求權；另「鋼筋檢查、刷除浮銹、重新綁
      紮費用部分」則為自90年11月16日停工至91年2月1日澆置
      混凝土，期間鋼筋暴露空氣中，表面氧化生鏽影響工程品
      質，因此需於灌漿前進行檢查刷除浮銹及重新綁紮；而「
      鍍鋅鋼管鷹架租金增加及整修費用」則係為停工期166天
      所增加之費用，故前揭項目均應屬系爭工程停工所造成原
      告各項成本、費用之支出，為原告對被告之損害賠償請求
      權，依據民法第514條第2項規定，於前開原因發生後一年
      內不行使即消滅。故原告前揭「模板閒置折舊費」、「模
      板檢查、補強費用」、「鋼筋檢查、刷除浮銹、重新綁紮
      費用」、「鍍鋅鋼管鷹架租金增加及整修」自應於各項費
      用支出後一年內向被告請求，而系爭工程既於92年5月24
      日完工，並於同年12月2日全部驗收合格，然原告遲至93
      年11月23日方提起本件訴訟請求被告給付前揭款項，此有
      起訴狀上蓋用本院收狀戳附卷可參（見本院1卷第5頁），
      顯已於民法第514條第2項規範之一年時效規定，被告既執
      時效抗辯拒絕給付前開款項，應屬可採。又被告時效抗辯
      既為可採，本院就「模板檢查、補強費用」部分，係應如
      原告主張之2,275,644元，或非如鑑定報告所認定之294,9
      65元，自無庸再行論述。
    3.又系爭合約第5條第2項約定「按照契約總價結算，即依契
      約總價計給，如因變更設計致工程項目或數量有增減時，
      就變更部分予以扣減賬結算，若有相關項目如稅捐、利潤
      、管理費、勞工安全及衛生費，應依結算總價與契約總價
      之比例增減之。」（見本院1卷第22頁）。而系爭工程之
      承包商利潤及管理費係以建築工程費之7.37％計算、勞工
      安全衛生管理費係以建築工程費之0.8％計算，此有系爭
      工程詳細表在卷可稽（見本院1卷第56頁）。另再以建築
      工程費、承包商利潤及管理費、品管費暨勞工安全衛生管
      理費合計後，再以5％計算加值營業稅，此觀前揭詳細表
      所列加值營業稅之金額並非僅單純以建築工程費乘以5％
      ，而係以小計計算所得可證。原告就此部分請求依據13.1
      7％（計算式：7.37％＋0.8％＋5％＝13.17％），顯較原
      工程約定之管理費、營業稅之計算方式為低，自應准許。
      又兩造既不爭執原告關於「鍍鋅鋼管鷹架承攬報酬部分」
      未含管理費及稅部分尚有1,638,915元可以請求，如再加
      計前揭13.17％部分後，原告就此部分得請求之金額應為
      1,854,760元〔計算式：1,638,915×（1+0.1317）=1,854
      , 760〕。
（二）被告是否因系爭合約辦理三次新增單價，應給付而未給付
      原告之承攬報酬28,382,913元：
    1.系爭合約第5條關於工程總價係約定「本工程總價計新台
      幣1億8,600萬元。契約價金給付依契約總價辦理結算。」
      （見本院1卷第22頁），顯見系爭工程係以總價結算之方
      式計算承攬報酬，合先敘明。
    2.又系爭合約第15條關於工程變更部分係規範「甲方（即被
      告）於必要時得於契約所約定之範圍內通知乙方（即原告
      ）變更契約。除契約另有規定外，乙方於接獲通知後應向
      甲方提出契約標的、價金、履約期限、付款期程或其他契
      約內容須變更之相關文件。乙方於甲方接受其所提出須變
      更之相關文件前，不得自行變更契約。除甲方另有請求者
      外，乙方不得因第1項（甲方）之通知而遲延其履約責任
      。甲方於接受乙方所提出須變更之事項前即請求乙方先行
      施作或供應，其後未依原通知辦理契約變更或僅部分辦理
      者，應補償廠商所增加之必要費用。本工程因事實需要，
      甲方有隨時書面通知乙方辦理變更設計之權利，乙方不得
      異議。但該項變更設計內容，如非完成該工程所必要，且
      與原契約工程增減數量達10％者，乙方得予拒絕。」（見
      本院1卷第27頁）。顯見被告欲變更合約，無論係辦理追
      加、減工程，均應依系爭合約第15條規定之程序辦理，其
      理甚明。查，本件系爭工程自訂約時起至竣工驗收時止，
      被告僅通知原告辦理三次新增單價議定手續，此有被告91
      年12月2日營署工務字第0912919122號函、92年1月17日營
      署工務字第0922901086號函、92年9月8日營署工務字第09
      22914611號函暨其所附之三次新增單價議定書在卷足憑（
      見本院2卷第164至226頁）。經三次新增單價議價後，被
      告工程款合計應增加34,303,600元，（計算式：24,250,0
      00+9,095,000+958,600=34,303,600）。如加計承商利潤
      及管理費7.37％、品管費0.221％、勞工安全衛生管理費
      0.8％後，合計增加37,182,015元，（計算式：34,303,60
      0×（1+0.0737+0.00221+0.008）= 37,182,015）。依被
      告結算明細表金額比例計算增加之保險費為179,498元，
      （計算式：37,182,015/184,462,093.8×890,502=179,49
      8），如再加上5％之加值型營業稅1,859,100元（計算式
      ：37,182,015×0.05=1,859,100），總計三次變更設計被
      告應給付原告之系爭工程合約總價應為225,220,613元。
      又被告除前開三次追加減外，未依系爭合約第15條所規範
      之程序與原告協商變更合約，竟逕行扣減原告應得之合約
      工程價款，被告實際僅給付原告196,468,010元，扣除被
      告減價收受之369,690元後，被告短付原告合約工程價款
      為28,382,913元（計算式：225,220,613-196,468,010-36
      9,690=28,382,913）。
    3.被告雖辯稱系爭工程四次變更設計應減價共計23,835,590
      元。惟查：
    (1)按系爭合約第32條「其他」第(一)款後段明定「本契約條款
      之任何變更，均須經雙方之書面同意」；同條第2款並載
      明「本契約文件及其附件內所指的申請、報告、同意、指
      示、核准、通知、解釋等其他類似行為之意思表示，均須
      以書面為之。書面之遞交，以面交簽收或以掛號郵寄至雙
      方預為約定之地址為準」。系爭工程三次變更設計均有雙
      方議價之議價記錄表、單價議定書、詳細表及被告之正式
      書面函文為證。然前開書面文件中完全未見被告所稱之減
      作項目及金額，以及經雙方書面同意之紀錄或其他證明，
      被告所辯，已不足採。
    (2)被告於前開書狀中稱歷次減價數額係依新增單價議定書及
      結算驗收證明書之數據計算而來云云，更足證明被告就歷
      次減價之項目及金額，從未以任何書面之形式通知原告其
      計算之方式，並與原告達成協議，被告片面於結算驗收證
      明中將應給付原告之工程款擅自變更減少金額，實與前引
      合約條文不符，所辯顯無理由。又即便兩造對於系爭建物
      原應施作四樓後經變更設計減為三樓之事實並無爭執，然
      減作四樓將影響何項目之施作，其金額又如何。自應由被
      告舉證證明，被告並應舉證其變更設計減少施作之程序業
      依前開合約所定變更設計之程序辦理，始得拘束原告，被
      告主張顯無足採。
    (3)被告雖又辯稱原告已簽署系爭結算驗收證明書，故不得再
      就工程款又所爭執云云。然查，本件原告雖於系爭結算驗
      收證明書上簽署，然原告主張係因迫於當時尚有工程尾款
      待領及履約保證金保證責任尚待解除，財務壓力非輕，若
      不予簽認，原告難以承受如此負擔，為免延宕驗收時間影
      響前揭尾款領取及履約保證解除，只得先行簽認。故系爭
      工程結算明細表固有「本工程結算數量與金額無誤本承商
      僅此簽認同意。」之註記（見本院2卷第11頁），且原告
      雖未就本件訴訟案標的工程款為保留之記載於其上蓋章簽
      認，但原告亦無為任何拋棄該等工程款之意思表示，則自
      不能以該結算明細表之簽認，認為原告拋棄本件工程款請
      求權。綜上所陳，對於結算明細表之簽認原告之意思乃係
      就該明細表部分先行結算，以免拖延驗收日期影響履約保
      證金保證之解除及明細表所列部分工程尾款之領取，並非
      有意拋棄本件承攬報酬及損害賠償之請求權，其理甚明。
      被告自不得僅因原告曾簽署系爭結算驗收證明，即謂原告
      不得請求未獲給付之承攬報酬。
    (4)綜上，被告除三次變更設計曾與原告雙方議定新增項目單
      價及數量，被告並無法證明兩造有其他任何契約變更手續
      ；是以結算之契約總價自應以原契約總價與三次新增項目
      價金之總和為準。故被告所主張之減作事實，係有利於其
      之主張，既竟無法提出任何關於減作項目及金額之計算紀
      錄或協議證明，顯與合約所定程序不符，則原告請求被告
      給付無合約依據而遭扣減之承攬報酬部分，實有理由。
（三）原告是否得請求外牆掛花崗石之承攬報酬1,498,976元部
      分：
    1.系爭工程中水泥裝修工程工作範圍包括外牆掛花崗石，其
      材質依據契約詳細表第四項「水泥裝修工程」中「外牆掛
      花崗石乾式施工（標準式）」，其工料項目為「花崗石材
      3CM厚（含裁切加工）」，工程說明則為「紅棕色3cm厚」
      ，顯見雙方簽約時就外牆掛花崗石材質約定為「紅棕色
      3cm厚」。然施工過程中，被告片面指定其材質為「德州
      帝紅」花崗石，因該特殊材質產於美國德州，需自美國進
      口，故其價格與原約定之「紅棕色」花崗石價差甚大，原
      告遂以91年8月14日煜峰（91）字第910062號函通知被告
      價差之事實，並請求被告辦理變更設計程序，此有原告前
      揭函文附卷可參（見本院1卷第76頁）。就此，參照「法
      務部公共建設推動協調會議紀錄」：「結論二、大樓正面
      外牆貼花崗石之乾式施工石材有價差問題，建議建築工程
      承包商先採行台東地檢署選用之石材施作及依原合約價計
      價後，至於價差之爭議並依政府採購法第85條之1向工程
      會申請調解之方式解決；或採原合約石材單價建請台東地
      檢署籌建委員會開會決議從新再選石材方式處理。」（見
      本院1卷第73頁），另參被告於91年12月10日之營署建工
      字第0912919376號函益明被告亦承認有價差之事實（見本
      院1卷第78頁）。被告其後未另行指定石材，原告遂依據
      上開會議建議採用業主即台東地檢署指定之「德州帝紅」
      石材，據上可知，被告變更花崗石材質之指示已構成變更
      命令，就原告依其指示施作之「德州帝紅」外掛花崗石，
      被告依據前引規定自應給付承攬報酬。
    2.又依台東地檢署90年6月21日東檢和總字第10350號函所附
      之90年6月12日系爭工程籌建委員會議紀錄關於參、決議
      建議事項第四項明確記載：「辦公廳正立面外牆原設計為
      紅棕色花崗岩，色澤過於淺淡，為考量機關莊嚴、肅穆及
      搭配建物外形及地坪色澤，決議變更為深色金帝紅花崗石
      舖設」（見本院2卷第230頁）。且依台東地檢署90年8月2
      2日，東檢晴總字第13703號函所附之90年8月6日系爭工程
      籌建委員會議紀錄附表三，關於前開90年6月12日系爭工
      程籌建委員決議事項辦理情形彙整表第四項第二欄更載明
      ，被告對於前揭90年6月12日決議將辦公廳正立面外牆由
      原設計之紅棕色花崗岩變更設計為深色金帝紅花崗石，所
      函復研議意見為「同意照辦」（見本院2卷第235頁）。由
      前開二次會議紀錄記即可證明，被告確已將原設計之紅棕
      色花崗岩變更設計為深色金帝紅花崗石，原告對於因變更
      設計實際支出之增加金額，自得依約請求被告核實給付。
    3.依系爭合約單價分析表第四/45號，紅棕色3cm花崗石材之
      單價為每平方公尺1,501.62元（見本院2卷第77頁），至
      於變更後之材質「德州帝紅花崗石」之價格則為每平方公
      尺2,722.50元，而外牆掛花崗石乾式施工（標準型）結算
      數量為1,081平方公尺，經計算後，此項價差數額應為1,4
      98,976元，此有原告所提出卷附之外牆掛花崗石報酬說明
      二詳列計算式可參（見本院2卷第78頁），自應認就此部
      分被告應給付之金額為1,498,976元。
（四）被告是否系爭工程展延工期而應給付原告因展延工期之管
      理費4,418,981元：
      原告復主張系爭工程原合約工期為450日曆天，於90年2月
      12日開工，施工期間因變更設計等因素3次展延工期，第1
      次展延116日、第2次展延136日、第3次展延5日，故經被
      告核定之展延日數總計257日，另不計工期天數為125日，
      故系爭工程展延後之完工期限為92年5月24日，原告業於
      該日竣工。故原告主張系爭工程因被告變更設計而遲延完
      工期限達382日，達原合約工期之85％，致原告額外支出
      鉅額管理費，原合約承包商利潤及管理費係以一式計價，
      為建築工程費之7.37﹪，總計12,100,442元，故每日承包
      商利潤及管理費為26,890元（12,100,442/450=26,890）
      ，其中承商利潤佔54％（即建築工程費之4％），管理費
      佔46％（即建築工程費之3.3 7 ％），故每日管理費為
      12,369元，展延工期382日，總計增加管理費4,724,958元
      ，扣除被告驗收結算增加給付305,977元（665, 168×46
      ％），故依據系爭契約第15條第3項規定，被告尚應給付
      4,418,98元云云。原告雖稱從未同意於此非原定合約施工
      期內衍生之工期期間內無償為被告管理系爭工程，被告自
      應就此因時間增加而增加之管理工作，支付對價，故此項
      請求顯屬承攬報酬之性質，而非屬損害賠償之性質。然此
      部分係非屬原合約約定施工期內所增加之管理工作，即非
      屬承攬報酬，性質上應為損害賠償請求權，自應受民法第
      514條第2項規範之短期時效限制，原告未於此部分損害賠
      償請求權得請求後一年內向被告起訴請求，被告既執時效
      抗辯拒絕給付此部分款項，應屬可採。從而，原告此部分
      請求即屬無據，應予駁回。
六、綜上所述，原告依據契約關係，請求被告給付32,009,359元
    （計算式：1,854,760＋28,382,913＋1,498,976＝32,009,3
    59），又其中3,626,446元部分，自起訴狀繕本送達翌日（
    即93年12月18日起）至清償日止，另其中28,382,913元部分
    ，被告則於94年6月15日方收受原告此部分追加請求，故自
    應從同年月16日起方起算遲延責任，即自94年6月16日起至
    清償日止，按年息5％計算之利息，為有理由，應予准許。
    至原告逾此部分之請求，為無理由，應予駁回。
七、兩造陳明願供擔保，聲請宣告假執行或免為假執行，經核原
    告勝訴部分，合於法律規定，爰分別酌定相當之擔保金額宣
    告之；原告其餘假執行之聲請，因訴之駁回而失所依據，不
    予准許。
八、因本件事證已臻明確，兩造其餘主張陳述及所提之證據，經
    本院斟酌後，認與判決結果不生影響，均毋庸再予論述，附
    此敘明。
九、訴訟費用負擔之依據：民事訴訟法第79條、第86條第1項前
    段。
中　　華　　民　　國　　96　　年　　12　　月　　26　　日
                  民事民四庭    法　官　黃柄縉
以上正本係照原本作成
如對本判決上訴，須於判決送達後20日內向本院提出上訴狀
中　　華　　民　　國　　96　　年　　12　　月　　26　　日
                    　　　　　　書記官　楊湘雯
附錄：
民事訴訟法第392條
（附條件之假執行或免為假執行之宣告）
法院得宣告非經原告預供擔保，不得為假執行。
法院得依聲請或依職權，宣告被告預供擔保，或將請求標的物提
存而免為假執行。
依前項規定預供擔保或提存而免為假執行，應於執行標的物拍定
、變賣或物之交付前為之。
